【裁判字號】    97,易,730
【裁判日期】    970731
【裁判案由】    違反毒品危害防制條例
【裁判全文】
臺灣彰化地方法院刑事判決              97年度易字第730 號
公  訴  人  臺灣彰化地方法院檢察署檢察官
被      告  甲○○
上列被告因違反毒品危害防制條例案件，經檢察官提起公訴（97
年度毒偵字第1153號），本院依簡式審判程序判決如下：
    主    文
甲○○施用第二級毒品，累犯，處有期徒刑肆月，如易科罰金，
以新臺幣壹仟元折算壹日，扣案之含有甲基安非他命成分之殘渣
袋個（含袋總重零點肆柒伍貳公克）均沒收銷燬之，扣案之玻
璃吸食器壹個沒收之。
    犯罪事實
一、甲○○前因連續轉讓第一級毒品案件，經臺灣雲林地方法院
    以93年度訴字第65號判決判處有期徒刑1 年2 月，上訴後，
    並經臺灣高等法院臺南分院於民國（下同）93年10月22日以
    93年度上訴字第758 號判決駁回上訴確定；復因轉讓第二級
    毒品案件，經臺灣高等法院臺南分院於95年2 月19日，以94
    年度上更二字第610 號判決判處有期徒刑2 年確定，上開 2
    罪，並經由臺灣高等法院臺南分院以95年度聲字第202 號裁
    定應執行刑為有期徒刑3 年確定，嗣其入監執行，並因中華
    民國96年罪犯減刑條例施行，而經臺灣高等法院臺南分院以
    96年度聲減字第86 號裁定分別減刑，並定應執行刑為1 年6
    月後，已於96年7 月16日縮刑期滿執行完畢。另因施用毒品
    案件，經本院以90年度毒聲字第112 號裁定送觀察、勒戒後
    ，認有繼續施用毒品之傾向，再經本院以90年度毒聲字第23
    02號裁定令入戒治處所施以強制戒治，並經本院以90年度毒
    聲字第4441號裁定停止戒治並付保護管束、以91年度毒聲字
    第1284號、第1449號裁定撤銷停止戒治返所施以強制戒治，
    而於92年1 月8 日因強制戒治執行完畢釋放，並由臺灣彰化
    地方法院檢察署檢察官以92年度戒毒偵字第88、89、90、91
     、92號為不起訴處分；復於前開強制戒治執行完畢釋放後5
     年內之96 年9 月間，因施用第二級毒品案件，經本院以96
    年度易字第1666號判決判處有期徒刑5 月，得易科罰金確定
    。詎仍不知悛悔，復基於施用第二級毒品甲基安非他命之犯
    意，於97年3 月8 或9 日之某時點，在某不詳處所，以將甲
    基安非他命置於玻璃球管內、點火加熱吸食煙霧之方式，施
    用第二級毒品甲基安非他命1 次。嗣於97 年3 月10日凌晨2
    時40分許，在彰化縣二林鎮○○路215 號前為警查獲，扣得
    含有甲基安非他命成分之殘渣袋3 個（含袋總重0.4752公克
    ）及玻璃吸食器1 個，且經警採尿送驗後，結果呈甲基安非
    他命陽性反應，始悉上情。
二、案經彰化縣警察局芳苑分局報請臺灣彰化地方法院檢察署檢
    察官偵查起訴。
    理    由
一、除被告所犯為死刑、無期徒刑、最輕本刑為3 年以上有期徒
    刑之罪或高等法院管轄第一審案件者外，於前條第1 項程序
    進行中，被告先就被訴事實為有罪之陳述時，審判長得告知
    被告簡式審判程序之旨，並聽取當事人、代理人、辯護人及
    輔佐人之意見後，裁定進行簡式審判程序，刑事訴訟法第27
    3 條之1 第1 項、第284 條之1 分別定有明文。本件被告甲
    ○○所涉係死刑、無期徒刑、最輕本刑為3 年以上有期徒刑
    之罪或高等法院管轄第一審案件以外之罪，並於本院行準備
    程序時就被訴事實為有罪之陳述，本院合議庭依前揭規定，
    經評議結果，裁定改由受命法官獨任行簡式審判程序，合先
    敘明。
二、上開犯罪事實，業據被告甲○○於本院準備程序及審理時坦
    承不諱（見本院97年度易字第730 號卷第64、71頁），且查
    ：
（一）被告尿液經以氣相層析質譜儀（即ＧＣ／ＭＳ）方法檢驗
      結果，確呈第二級毒品甲基安非他命之陽性反應，有彰化
      縣警察局芳苑分局委託檢驗尿液代號與真實姓名對照認證
      表、詮昕科技股份有限公司97年3 月27日第00000000號濫
      用藥物尿液檢驗報告各1 紙附卷足證（見彰化縣警察局芳
      苑分局芳警分偵字第0970004772號卷第13頁，臺灣彰化地
      方法院檢察署97年度毒偵字第1153號卷第25頁），此外，
      並有照片5 張、詮昕科技股份有限公司97年5 月12日第D0
      000000號藥物檢驗報告1 紙、檢體監管紀錄表1 紙附卷可
      按（見彰化縣警察局芳苑分局芳警分偵字第0970004772號
      卷第14、15頁，本院97年度易字第730 號卷第32-34 頁）
      ，及含有甲基安非他命成分之殘渣袋3 個（含袋總重0.47
      52公克）及玻璃吸食器1 個扣案可佐（見臺灣彰化地方法
      院檢察署97年度毒偵字第1153號卷第10頁），是認被告自
      白核與事實相符。
（二）依鑑識實務，按甲基安非他命經口服投與後，約70％於24
      小時內自尿液中排出，其尿液內甲基安非他命成分之檢出
      ，與其投與甲基安非他命方式、投與量、個人體質、採尿
      時間、檢測儀器之精密有關，通常採尿液是否呈陽性反應
      ，應以投與後24小時所採為宜，一般可驗出甲基安非他命
      成分之最長時間為1 日至5 日。是依上開說明，佐以被告
      前揭尿液檢驗報告，被告自白於前揭時間施用第二級毒品
      甲基安非他命1 次等語，足認被告自白核與事實相符，堪
      可採為論罪科刑之依據。
（三）按現行毒品危害防制條例就施用毒品者，僅於「初犯」及
      「5 年後再犯」2 種情形，有其追訴條件之限制，即須於
      初犯經觀察、勒戒或強制戒治釋放後，5 年內均無施用毒
      品之行為，始能認其前所實施之觀察、勒戒或強制戒治已
      足遮斷毒癮，而得於5 年後再犯時，再予適用初犯之規定
      ，重行觀察、勒戒等程序；倘5 年內已經再犯，被依法追
      訴處罰，縱其第3 次（或第3 次以上）施用毒品之時間在
      初犯釋放5 年以後，即與「5 年後再犯」之情形有別，且
      因已於「5 年內再犯」，顯見其再犯率甚高，原實施觀察
      、勒戒或強制戒治，已無法收其實效，而無5 年戒斷期之
      存在，自無再經觀察、勒戒及強制戒治之必要，應由檢察
      官逕行起訴（最高法院95年度第7 次刑事庭會議決定參照
      ）。本件被告前因施用毒品案件，經本院以90年度毒聲字
      第112 號裁定送觀察、勒戒後，認有繼續施用毒品之傾向
      ，再經本院以90年度毒聲字第2302號裁定令入戒治處所施
      以強制戒治，並經本院以90年度毒聲字第4441號裁定停止
      戒治並付保護管束、以91年度毒聲字第1284號、第1449號
      裁定撤銷停止戒治返所施以強制戒治，而於92年1 月8 日
      因強制戒治執行完畢釋放，並由臺灣彰化地方法院檢察署
      檢察官以92年度戒毒偵字第88、89、90、91、92號為不起
      訴處分；復於前開強制戒治執行完畢釋放後5 年內之96年
      9 月間，因施用第二級毒品案件，經本院以96年度易字第
      1666號判決判處有期徒刑5 月，得易科罰金確定，此有臺
      灣高等法院被告前案紀錄表及臺灣彰化地方法院檢察署刑
      案資料查註紀錄表各1 份在卷可參。揆諸前開決議意旨，
      本次被告於97年3 月間再次施用第二級毒品之犯行，即與
      「5 年後再犯」之情形有別，均應依法追訴、審理。
三、核被告甲○○所為，係犯毒品危害防制條例第10條第2 項之
    施用第二級毒品罪。其施用第二級毒品而持有之低度行為，
    為施用第二級毒品之高度行為所吸收，不另論罪。又被告前
    因連續轉讓第一級毒品案件，經臺灣雲林地方法院以93年度
    訴字第65號判決判處有期徒刑1 年2 月，上訴後，並經臺灣
    高等法院臺南分院於93年10月22日以93年度上訴字第758 號
    判決駁回上訴確定；復因轉讓第二級毒品案件，經臺灣高等
    法院臺南分院於95年2 月19日，以94年度上更二字第610 號
    判決判處有期徒刑2 年確定，上開2 罪，並經由臺灣高等法
    院臺南分院以95年度聲字第202 號裁定應執行刑為有期徒刑
    3 年確定，嗣其入監執行，並因中華民國96年罪犯減刑條例
    施行，而經臺灣高等法院臺南分院以96年度聲減字第86號裁
    定分別減刑，並定應執行刑為1 年6 月後，已於96年7 月16
    日縮刑期滿執行完畢，此有臺灣高等法院被告前案紀錄表及
    臺灣彰化地方法院檢察署刑案資料查註紀錄表各1 份在卷可
    憑，其於受有期徒刑執行完畢後，5 年以內故意再犯本件有
    期徒刑以上之罪，為累犯，應依刑法第47條第1 項規定，加
    重其刑。爰審酌被告前因施用毒品犯行曾經強制戒治、刑之
    執行，竟又再行施用毒品不輟，顯然其意志力薄弱，迄未戒
    除毒癮，無視於毒品對於自身健康之戕害及國家對於杜絕毒
    品犯罪之禁令，惡性非輕，惟兼衡被告施用毒品之手段、次
    數，且其犯行性質上乃屬對自我身心健康之自戕行為，尚未
    嚴重破壞社會秩序、侵害他人權益，及犯後坦承犯行等一切
    情狀，量處如主文所示之刑，並諭知易科罰金之折算標準。
    另本件被告犯罪時間係在96年4 月24日以後，並不符合中華
    民國96年罪犯減刑條例所定之減刑要件，尚無依該條例規定
    予以減刑之餘地。扣案之含有甲基安非他命成分之殘渣袋3
    個（含袋總重0.4752公克），經詮昕科技股份有限公司以氣
    相層析質譜儀分析法檢驗，其內殘渣確含有第二級毒品甲基
    安非他命之成分，有該公司97年5 月12日第D0000000號藥物
    檢驗報告書、檢體監管紀錄表各1 紙在卷可查（見本院97年
    度易字第730 號卷第32、34頁），衡情該塑膠袋3 個已無法
    與其內之第二級毒品甲基安非他命析離，均屬違禁物，不問
    是否屬於犯人所有與否，均應依毒品危害防制條例第18條第
    1 項前段規定，併予宣告沒收銷燬之；至扣案之玻璃吸食器
    1 個，係被告所有，供其施用第二級毒品甲基安非他命之物
    ，業經被告供承在卷（見本院97年度易字第730 號卷第71頁
    ），爰依刑法第38條第1 項第2 款之規定，宣告沒收。
據上論斷，應依刑事訴訟法第273 條之1第1項、第299條第1項前
段，毒品危害防制條例第10條第2 項、第18條第1 項前段，刑法
第11條、第47條第1 項、第41條第1 項前段、第38 條第1 項第2
款，判決如主文。
本案經檢察官莊佳瑋到庭執行職務。
中    華    民    國    97    年    7     月    31    日
                        刑事第三庭    法  官  林秉暉
上正本證明與原本無異。
如不服本判決，應於判決送達後10日內，向本院提出上訴書狀，
上訴書狀應「敘述具體上訴理由」，並按他造當事人之人數附繕
本。「切勿逕送上級法院」。
中    華    民    國    97    年    8     月    1     日
                                      書記官  張清秀
毒品危害防制條例第10條第2項
施用第二級毒品者，處3年以下有期徒刑。


司法院資訊處製作；財團法人民間司法改革基金會備份。
